臺灣高等法院臺中分院民事判決　九十年度保險上字第一五號
　　　上　訴　人　新光人壽保險股份有限公司
　　　法定代理人　吳東進
　　　訴訟代理人　林巧琪
　　　被上訴人　　甲○○
　　　訴訟代理人　林詩敏
右當事人間給付保險金事件，上訴人對於中華民國九十年六月十三日臺灣南投地方法
院九十年保險字第三號第一審判決提起上訴，本院判決如左：
      主      文
上訴駁回。
第二審訴訟費用由上訴人負擔。
      事實及理由
一、本件被上訴人起訴主張：被上訴人之配偶林育廷生前於民國八十二年十一月十
    六日、及八十九年二月一日向上訴人投保新光人壽百年常青、及防癌終身壽險，
    百年長青部分附加綜合給付特約保額新台幣（下同）四十萬元、防癌健康終身部
    分附加平安意外傷害保額一百萬元及綜合保障保額二十萬元，合計為一百六十萬
    元，上開保險之受益人皆為被上訴人，嗣林育廷於八十九年十一月十六日因意外
    窒息死亡，有法醫相驗屍體並經解剖確認所開之死亡證明書為證，然經被上訴人
    提出理賠請求後，上訴人竟以林育廷係因內發因素引起窒息死亡，非屬外來突發
    之意外傷害事故為由，拒不給付保險金，爰依系爭新光綜合給付附約條款第七條
    、新光綜合保障附約條款第七條、及新光平安意外傷害保險附約條款第九條之約
    定，請求上訴人應給付保險金一百六十萬元，及自申請給付之十五日後之八十九
    年十二月十三日起至清償日止，按年息百分之五計算之法定利息等語，原審為被
    上訴人勝訴之判決，上訴人不服提起本件上訴，被上訴人於本院之聲明求為判決
    ：駁回上訴。
二、上訴人則以：被保險人林育廷之死因為酗酒導致嘔吐，而吸入嘔吐物阻塞呼吸道
    窒息致死，應屬其身體內部機能不適所致，並非因外來突發之意外傷害事故所致
    ，與系爭新光綜合給付附約條款第七條、新光綜合保障附約條款第七條及新光平
    安意外傷害保險附約條款第九條所約定之因遭遇外來突發之意外傷害事故致死之
    要件不符，上訴人自不負給付本件保險金一百六十萬元之義務，原審以酒醉後嘔
    吐而誤吸入氣管或昏睡而壓住口鼻，不是一般喝醉酒都會發生的事，可視為外來
    突發的意外事故為由判決上訴人敗訴，惟原判決顯然無視系爭保險契約條款規定
    意外傷害事故，係指「非由疾病引起之外來突發事故」所致，蓋「外來之事故」
    乃指自身以外之事故，若係因身體內在之原因，即非意外，與一般「意料之外」
    之概念不同，一般人酒後並非一定嘔吐，應係胃部等消化器官機能發生障礙，無
    法適應酒精之刺激，被保險人林育廷酒後嘔吐應係身體內機能不良所致，並非導
    因於自身以外之原因，原審就上訴人於原審所提之最高法院八十六年度台上字第
    一○四三號、臺灣高等法院八十五年度保險上字第五號、臺灣台北地方法院八十
    八年度保險字第一四三號、台灣高等法院八十九年度保險上字第一七號等民事判
    決所認定之「酒醉嘔吐物窒息而死，非保險條款意外事故」之見解，均未審酌，
    認事用法上顯有違誤，又檢察官會同法醫進行相驗時，雖驗斷書載為「意外死」
    ，惟該意外之定義應與系爭保險契約所定義之「意外事故」並非完全相同，被保
    險人林育廷因酒後嘔吐物阻塞呼吸道所致之窒息死亡，應非系爭保險契約條款所
    載之「遭遇外來突發的意外傷害事故」，並不符系爭保險契約條款對「意外」之
    定義，上訴人自不負給付本件保險金之責任等語，原審為上訴人敗訴之判決，上
    訴人不服原判決提起本件上訴，於本院聲明求為判決：(一)原判決廢棄。(二)被上訴
    人在第一審之訴及其假執行之聲請均駁回。
三、被上訴人主張其配偶林育廷生前於八十二年十一月十六日、及八十九年二月一日
    向上訴人投保新光人壽百年長青壽險、及防癌終身壽險，約定百年長青壽險附加
    綜合給付特約之保險金額為四十萬元、防癌健康壽險終身部分附加平安意外傷害
    之保險金額為一百萬元及綜合保障保額二十萬元，合計為一百六十萬元，並以被
    上訴人為受益人，嗣林育廷於八十九年十一月十六日因酒醉嘔吐物吸入而窒息死
    亡，經被上訴人於八十九年十一月二十七日提出理賠給付，惟上訴人迄今仍拒不
    給付系爭保險金等情，有系爭之新光綜合給付附約條款、新光綜合保障附約條款
    、及新光平安意外傷害保險附約條款等契約書、要保書、台灣南投地方法院檢察
    署相驗屍體證明書、被上訴人全戶戶籍謄本、及上訴人九十年三月十三日拒絕理
    賠簡覆表等件在卷可稽，並為上訴人所不爭執，堪信被上訴人此部分主張為真實
    ，惟被上訴人主張被保險人林育廷之死亡係屬系爭新光綜合給付附約條款第七條
    、新光綜合保障附約條款第七條、及新光平安意外傷害保險附約條款第九條所約
    定之因遭遇外來突發之意外傷害事故致死，符合上開保險契約理賠之要件，上訴
    人應負給付系爭保險金一節；則為上訴人所否認，並以上詞置辯，經查：
　(一)被保險人林育廷死亡之原因為嘔吐物吸入窒息致死，而引起死亡之因素為酒醉一
　　節，有台灣南投地方法院檢察署相驗屍體證明書在卷可稽（見原審卷第七頁），
　　又經原審調閱台灣南投地方法院檢察署八十九年度相字第六二七號相驗卷宗查明
　　：被上訴人於解剖當時對其配偶林育廷之上開死亡原因表示無意見，又林育廷死
　　亡時，身體俯臥於沙發椅上，雙手交叉置於頭部之下，鼻道口有中量黏液及血水
　　流出、口唇發紺，證人陳福田、張月春、吳振詳、詹東裕均陳稱林育廷生前有飲
　　石壁紅藥酒二杯等語，及法務部法醫研究所鑑定書之鑑定結果為：「死者林育廷
    死亡原因是酒後達重度酩酊醉意後吸入嘔吐物造成窒息，死亡方式為意外」等語
　　，上訴人於本院亦陳述對原審所提示相驗卷內之上開解剖鑑定報告內容並無意見
　　等語（見本院卷第二十八頁），則由上開證人証言、及被保險人林育廷相驗解剖
　　鑑定結果，被保險人林育廷係因喝酒導致嘔吐，而吸入嘔吐物阻塞呼吸道窒息死
　　亡一節，應無疑義。
　(二)依系爭新光綜合給付附約條款第七條約定：被保險人於本附約有效期間內遭遇第
　　四條第一項第一款所約定的傷害，並以此傷害為直接原因，上訴人應依約定給付
　　死亡保險金。而該第四條第一項第一款之意外傷害事故者，為被保險人於本附約
　　有效期間內，因遭遇外來突發的意外傷害事故，並以此意外事故為直接且單獨原
　　因，致其身體蒙受傷害或因而殘廢或死亡者而言；又新光綜合保障附約條款第七
　　條亦約定：被保險人身故保險金給付要件，須符合第四條約定的意外傷害事故，
　　即非由疾病引起之外來突發事故者而言；再依新光平安意外傷害保險附約條款第
　　九條約定：被保險人意外身故保險金給付要件，須符合第三條約定之意外傷害事
　　故，即非由疾病引起之外來突發事故者而言，又參考財政部於八十七年八月七日
　　修正之傷害保險單示範條款第二條規定：被保險人於本契約有效期間內，因遭受
　　意外傷害事故，致其身體蒙受傷害而致殘廢或死亡時，依照本契約的約定，給付
　　保險金。前項所稱意外傷害事故，指非由疾病引起之外來突發事故。本件上開條
　　款約定之死亡保險金、身故保險金、及意外身故保險金給付之要件，亦均規定係
　　因直接、單獨遭遇外來突發之意外傷害事故、及非由疾病引起之外來突發事故原
　　因，致身體蒙受傷害或因而殘廢或死亡者而言，則綜合上開條款字義解釋，符合
　　傷害死亡保險金給付之要件，應指被保險人傷害死亡之原因係來自外在、突發、
　　意外之因素，而非由被保險人本身之內部疾病所引致之死亡結果。被保險人林育
　　廷既係因喝酒導致嘔吐，而吸入嘔吐物阻塞呼吸道窒息死亡，已如上述，則被保
　　險人林育廷之死亡，顯非其身體內在疾病而引發嘔吐，致吸入嘔吐物阻塞呼吸道
　　而窒息死亡，而純係因飲酒之故，於酒醉後嘔吐而誤吸入氣管或昏睡而壓住口鼻
　　致死，被保險人林育廷死亡原因之鑑定報告內亦無林育廷有任何內發性疾病引發
　　嘔吐之情事，亦經原審調閱相驗卷全卷查明屬實，被保險人林育廷客觀上應屬外
　　來突發之意外事故所導致之死亡，應堪認定。上訴人以被保險人林育廷酒後嘔吐
　　應係身體內機能不良所致，並非導因其自身以外之原因而死亡云云，惟上訴人並
　　未能舉證證明被保險人林育廷除喝酒外，尚有何身體內部疾病足以引起上開嘔吐
　　致生死亡結果，則上訴人上開所辯，純係猜測之詞，自不足採。被上訴人林育廷
　　既非由疾病引起之外來突發事故導致死亡，則依上開保險條款約定，上訴人自應
　　負給付本件保險金之義務。
  (三)上訴人雖又以最高法院八十六年度台上字第一○四三號、臺灣高等法院八十五年
    度保險上字第五號、臺灣台北地方法院八十八年度保險字第一四三號、台灣高等
    法院八十九年度保險上字第一七號等民事判決已認定：酒醉嘔吐物窒息而死，非
    屬保險條款之意外事故云云，惟按各法院之判決，並無拘束他法院之效力，況各
    訴訟事件具體情況不同，更無採酌之理，又最高法院之判例固有拘束下級審法院
    之力，惟最高法院判決僅受發回或發交之法院，就指示應調查之事項、及法律
    上判斷受其拘束。民事訴訟法第四百七十八條第二、三項亦有明文。上訴人以上
    開法院判決書關於酒醉嘔吐窒息致死之認定意見，本院自不受拘束，附此敘明。
四、綜上所述；被上訴人依上開新光綜合給付附約條款第七條、新光綜合保障附約條
    款第七條、及新光平安意外傷害保險附約條款第九條之約定，請求上訴人應給付
    保險金一百六十萬元，及自上訴人不爭執之申請給付十五日後之八十九年十二月
    十三日起至清償日止，按年息百分之五計算之利息，為有理由，原審以被上訴人
    請求，核屬有據，予以准許，並就兩造陳明願供擔保請准宣告假行，及免為假執
    行之聲請，分別酌定相當擔保金額併准許之，均核與法相符，上訴人猶執詞上訴
    ，為無理由，應予駁回。
五、本案事實已臻明確，兩造其餘攻擊防禦方法，不足以影響本判決結果，爰不一一
    論述，併此敘明。
據上論結：本件上訴為無理由，依民事訴訟法第四百四十九條第一項、第七十八條判
決如主文。
中　　　華　　　民　　　國　　九十一　　年　　　一　　　月　　二十九　　日
~B1民事第四庭審判長法　官　黃斐君
~B2　　　　　　　　法　官　陳蘇宗
~B3　　　　　　　　法　官　張浴美
右為正本係照原本作成。
如對本判決上訴，須於收受判決送達後二十日內向本院提出上訴書狀，其未表明上訴
理由者，應於提出上訴後二十日內向本院提出上訴理由書（須按他造人數附具繕本）
，並繳納送達用雙掛號郵票拾份（每份參拾肆元）。
上訴時應提出委任律師或具有律師資格之人之委任狀；委任有律師資格者，另應附具
律師及格證書及釋明委任人與受任人有民事訴訟法第四百六十六條之一第一項但書或
第二項（詳附註）所定關係之釋明文書影本。
~B 　 　　　　　　書記官　郭振祥
中　　　華　　　民　　　國　　九十一　　年　　　一　　　月　　 三十　　 日
附註：
民事訴訟法第四百六十六條之一（第一項、第二項）
對於第二審判決上訴，上訴人應委任律師為訴訟代理人。但上訴人或其法定代理人具
有律師資格者，不在此限。
上訴人之配偶、三親等內之血親、二親等內之姻親，或上訴人為法人、中央或地方機
關時，其所屬專任人員具有律師資格並經法院認為適當者，亦得為第三審訴訟代理人
。
　　　　　　　　　　　　　　　　　　　　　　　　　　　　　　　　　　　　Ｙ
